【裁判字號】    99,台上,228
【裁判日期】    990114
【裁判案由】    煙毒
【裁判全文】
最高法院刑事判決              九十九年度台上字第二二八號
上  訴  人  甲○○
選任辯護人  歐宇倫律師
            張國權律師
            連雲呈律師
上列上訴人因煙毒案件，不服台灣高等法院中華民國九十八年十
一月二十四日第二審判決（九十八年度上重訴字第四八號，起訴
案號：台灣士林地方法院檢察署八十二年度偵字第八二五０、八
七九五、九四九八號），提起上訴，本院判決如下：
    主  文
原判決撤銷，發回台灣高等法院。
    理  由
本件原判決維持第一審論處上訴人甲○○共同販賣毒品罪刑之判
決，駁回其在第二審之上訴，故非無見。
惟查：(一)刑事訴訟法第一百五十九條之二之規定，被告以外之人
（含共同被告、共犯、證人、鑑定人、被害人等）於檢察事務官
、司法警察官或司法警察調查中所為之陳述，與審判中不符時，
其先前之陳述具有較可信之特別情況，且為證明犯罪事實存否所
必要者，得為證據。故被告以外之人於審判中之陳述與其先前在
檢察事務官、司法警察官或司法警察調查中所為陳述不符時，其
先前陳述必須具備特別可信性及必要性兩項要件，始得作為證據
。而所稱「具有較可信之特別情況」係屬於證據能力之要件，法
院應比較其先後陳述時之外在環境及情況，以判斷為何先前陳述
較可信，再說明如何為證明犯罪事實存否所必要，而非對於其陳
述內容之證明力如何加以論斷。二者之層次有別，不容混淆。原
判決理由雖謂證人王台存、王台地經第一審以證人身分傳訊到庭
所為之證述，與彼等於警詢中所述內容不符，參酌其餘事證（詳
下述）認彼等先前警詢中之陳述具有較可信之特別情況，且為證
明犯罪事實存否所必要者，依據上開規定，均有證據能力（見原
判決第三、四頁）。然原判決於嗣後之理由，僅就二者之證明力
，說明為何彼等於警詢之陳述為真實，第一審之陳述為不足採（
見原判決第八至十八頁）。並未依彼等先後陳述時之外在環境及
情況，說明彼等先前之陳述為何較可信，且為證明犯罪事實存否
所必要，遽採彼等警詢之陳述，作為判決基礎，尚屬理由不備。
(二)原判決認定上訴人於販入毒品海洛因粉磚二十塊後，先後於民
國八十二年八月二日某時、同年八月三十日上午九時許，委由具
有犯意聯絡之李姓與施姓而名字不詳之成年男子，攜帶部分海洛
因前往王台存位於台北市○○街三三六巷八號住處，交予王台存
，合計交付海洛因磚十塊及粉末五包（見原判決第一、二頁）。
然上訴人於原審辯稱：上開海洛因磚及粉末，係王台存於八十二
年八月二十一日，送至王台菊家中寄放，於同月三十日上午零時
三十分，始由王台菊親自送回給王台存收受等語，該項辯解是否
足採，關係原判決上開事實之認定是否真實無誤。原審未予調查
說明，亦非適法。(三)基於共同犯罪行為，應由共同正犯各負全部
責任之理論。已在共同正犯中一人或數人所犯案件諭知沒收銷燬
之毒品，縱經執行完畢，於其他共同正犯所犯案件仍應諭知沒收
銷燬。扣案原判決附表所示海洛因，原判決認已經於共同正犯王
台存所犯案件諭知沒收銷燬，並經檢察官執行完畢（見原判決第
二十一頁，第一審卷(一)第三０二、三０三頁），於本案不重複諭
知沒收銷燬，不無可議。以上或為上訴意指所指摘或為本院得依
職權調查之事項，應認原判決有撤銷發回之原因。
據上論結，應依刑事訴訟法第三百九十七條、第四百零一條，判
決如主文。
中    華    民    國  九十九  年    一    月   十四   日
                      最高法院刑事第二庭
                          審判長法官  莊  登  照
                                法官  陳  世  淙
                                法官  徐  昌  錦
                                法官  許  錦  印
                                法官  蕭  仰  歸
      本件正本證明與原本無異
                                      書  記  官
中    華    民    國  九十九  年    一    月   十八   日
                                                      ｓ

司法院資訊處製作；財團法人民間司法改革基金會備份。
